臺灣臺北地方法院刑事判決　　　　　　　　　　　　　九十年度交簡上字第五五號
　　上　訴　人　臺灣臺北地方法院檢察署檢察官
　　被　　　告　甲○○
右列上訴人因公共危險案件，不服本院台北簡易庭八十九年度北交簡字第二三二三號
，中華民國九十年四月十二日第一審刑事簡易判決（台灣台北地方法院檢察署檢察官
聲請簡易判決處刑案號：八十九年度偵字第一六五三四號；台灣士林地方法院檢察署
檢察官移送併辦案號：八十九年度偵字第九六六一號），提起上訴，本院管轄之第二
審合議庭判決如左：
    主  文
原判決撤銷。
甲○○服用酒類，不能安全駕駛動力交通工具而駕駛，處拘役伍拾日，如易科罰金以
佰元折算壹日。
    事  實
一、甲○○明知服用酒類不能安全駕駛動力交通工具時不得駕駛，竟於民國八十九年
    八月四日凌晨零時許，於服用酒類已達不能安全駕駛動力交通工具之狀態下，仍
    駕駛車號為ＡＵＢ－六八七號之重型機車，且於該日凌晨二時八分許，行經台北
    市○○○路與敦化北路口時，為警查獲。嗣經警當場施以呼氣酒精濃度測試，測
    得其吐氣中酒精含量已達每公升零點九七毫克。
二、案經台北市政府警察局松山分局報請台灣台北地方法院檢察署檢察官聲請簡易判
    決處刑。
    理  由
一、訊據被告甲○○對右開事實均坦承不諱，並有酒精濃度測試單、台北市政府警察
    局舉發違反道路交通管理事件通知單、刑法第一百八十五條之三案件測試觀察紀
    錄表在卷可稽。按刑法第一百八十五條之三所規定服用酒類，不能安全駕駛動力
    交通工具而駕駛者，應負刑事責任，揆其立法目的本在藉抽象危險犯之犯罪構成
    要件，以嚇阻酒後駕車者對道路交通安全之危害。而所謂不能安全駕駛之認定，
    並無一定之數值可供界定，而係由法院以一般社會通念之客觀標準，足生公共危
    險時即足。經查，目前行政機關所取締酒後駕車之參考標準，係依法務部於八十
    八年五月十日邀集司法院刑事廳、交通部、行政院衛生署、內政部警政署及中央
    警察大學等機關開會，所為凡呼氣酒精濃度逾每公升含０．五五毫克時，即屬不
    能安全駕駛之決議。上開會議決議本身固僅屬檢警取締酒後駕車之參考，尚無拘
    束法院之效力，惟以上開會議決議所採之標準，係參考美國、德國及日本等國家
    所進行之酒精濃度與精神狀態之測試實驗，亦即，各項實驗均發現凡呼氣中酒精
    濃度達每公升０．五五毫克時，就人之生理方面，已產生視覺反應遲鈍、影像不
    能集中、同時不能看清前方路況及車旁照後鏡等狀況，及駕駛能力已受有影響、
    肇事率已為一般人正常人之十倍之事實，則本院認被告呼氣中酒精濃度每公升達
    ０．九七毫克，依一般社會通念，已達不能安全駕駛之程度；況被告為警查獲時
    ，有蛇行、車身搖擺不定、轉彎半徑過大或過小、顯然無法正常駕駛、及說話含
    糊不清等情形，另有刑法第一百八十五條之三案件測試觀察紀錄表在卷可稽（參
    台灣台北地方法院檢察署八十九年度偵字第一六五三四號偵查卷第十頁），此亦
    足以證明被告於飲用酒類之後，已有影響精神狀態以致不能駕駛之情形。是以被
    告有服用酒類，不能安全駕駛動力交通工具而駕駛之事實，足堪認定。
二、核被告所為，係犯刑法第一百八十五條之三醉態駕駛罪。原審認被告右開經認定
    部分之罪行，與台灣士林地方法院檢察署檢察官以該檢察署八十九年度偵字第九
    六六一號所移送併案辦理之「被告於八十九年十月五日十六時許，在飲用酒類不
    能安全駕駛動力交通工具時，仍騎乘車號為ＡＶＨ－七二二號之重型機車，且於
    行經台北市○○○路○段二八六巷時，為警查獲，經測試其呼氣酒精濃度已達一
    點一毫克」部分之事實，有連續犯之關係，故論以一罪並依法加重其刑，量處被
    告拘役四月，且依刑法第四十一條諭知易科罰金之標準，雖非無見，但查：(1)被
    告二次犯行之間，相距已逾二月以上，且於本院審理時，被告亦自承其於八十九
    年八月四日被查獲後，已下定決心不再喝酒，後來是因為心情不好，才又於八十
    九年十月五日喝酒等語，是以被告二次被查獲之犯行，顯非基於概括犯意，而不
    能認有連續犯之關係；(2)縱被告前述二次犯行有連續犯關係，依刑法第五十六條
    之規定，亦僅能加重其刑至二分之一，而依刑法第三十三條第四款前段之規定，
    拘役係一日以上，二月未滿，則加重至二分之一之上限，應為八十八日，本件原
    審既認被告僅有連續犯一個加重原因，竟判處拘役四月，亦有不當（最高法院八
    十二年度台非字第三０八號判決意旨參照；又公訴人就此部分所提起之上訴意旨
    ，即屬有理，附此敘明）；(3)被告係分別於八十九年八月四日、十月五日為酒後
    不能安全駕駛動力交通工具而駕駛之犯行，而刑法第四十一條之規定，已於被告
    行為後之九十年一月四日修正，嗣經總統於九十年一月十日公布，並自同年一月
    十二日起生效，依現行刑法第四十一條第一項前段：「犯最重本刑為五年以下有
    期徒刑以下之罪，而受六個月以下有期徒刑或拘役之宣告，因身體、教育、職業
    、家庭之關係或其他正當事由，執行顯有困難者，得以一元以上三元以下折算一
    日，易科罰金」之規定，較諸修正前之刑法第四十一條以「犯最重本刑為三年以
    下有期徒刑以下之刑之罪，而受六月以下有期徒刑或拘役之宣告」，始得易科罰
    金之規定，以修正後現行刑法第四十一條第一項前段之規定有利於被告，故被告
    行為時雖在刑法第四十一條修正生效前，依刑法第二條第一項前段規定，仍應適
    用裁判時即修正後之刑法第四十一條第一項前段規定，諭知易科罰金之折算標準
    ，始為適法，故原審於九十年四月十二日判決時，未比較新舊法，亦有不當。是
    基於前述之理由，原審之判決即無從維持，應由本院予以撤銷改判。爰審酌被告
    前於八十八年十一月間因酒醉駕車，經台灣士林地方法院於八十九年二月間以簡
    易判決處拘役三十日，有台灣高等法院被告全國前案紀錄表附卷可考，仍不知警
    惕而再度為本件犯行，實屬不該，惟遭查獲後，尚能坦承本件犯行等情，量處如
    主文第二項所示之刑，並依前述刑法第二條第一項前段之規定，於比較新舊法後
    ，以現行刑法第四十一條第一項前段，諭知易科罰金之標準。至前述併案部分則
    應退由檢察官另為偵查，附此敘明。
據上論斷，應依刑事訴訟法第四百五十五條之一第一項、第三項、第三百六十九條第
一項前段、第二百九十九條第一項前段，刑法第二條第一項前段、第一百八十五條之
三、第四十一條第一項前段，罰金罰鍰提高標準條例第二條，判決如主文。
本案經檢察官黃東焄到庭執行職務
中      華      民      國    九十一    年      十      月      七      日
                                  臺灣臺北地方法院交通法庭
                                      審判長法  官  劉壽嵩
                                            法  官  陳婷玉
                                            法  官  林鴻達
右正本證明與原本無異。
本判決不得上訴。
                                            書記官  石幸代
中      華      民      國    九十一    年      十      月      九      日
附錄本案論罪科刑法條全文：
第一百八十五條之三
服用毒品、麻醉藥品、酒類或其他相類之物，不能安全駕駛動力交通工具而駕駛者，
處一年以下有期徒刑、拘役或三萬元以下罰金。
